【裁判字號】    99,訴,475
【裁判日期】    990311
【裁判案由】    毒品危害防制條例
【裁判全文】
臺灣臺中地方法院刑事判決               99年度訴字第475號
公  訴  人  臺灣臺中地方法院檢察署檢察官
被      告  乙○○
上列被告因違反毒品危害防制條例案件，經檢察官提起公訴（98
年度毒偵字第4786號），被告於準備程序就被訴事實為有罪之陳
述，本院合議庭裁定由受命法官獨任逕行簡式審判程序，並予判
決如下：
    主    文
乙○○施用第一級毒品，累犯，處有期徒刑拾月；扣案之第一級
毒品海洛因拾陸包（含包裝袋，毒品部分驗餘淨重合計點壹
公克）沒收銷燬之；扣案之電子磅秤壹臺、分裝袋壹批與注射針
筒貳支，均沒收。
    犯罪事實
一、乙○○前於民國八十七年間，曾因施用毒品案件，經臺灣高
    等法院高雄分院裁定送觀察、勒戒後，認有繼續施用毒品之
    傾向，再由該院續以裁定送強制戒治一年，嗣因執行成效良
    好，經該院裁定停止強制戒治，所餘戒治期間並付保護管束
    ，且於八十七年十二月二十四日因停止戒治付保護管束釋放
    出所，至八十八年八月四日始因保護管束期滿而強制戒治完
    畢，並由該院以八十七年度上訴字第一０三六號判處免刑確
    定；復於八十九年間，再因施用毒品案件，經本院裁定送強
    制戒治一年，嗣因執行成效良好，經本院裁定停止強制戒治
    ，所餘戒治期間並付保護管束，且於九十年十一月一日因停
    止戒治釋放出所，至九十年十二月九日始因保護管束期滿而
    強制戒治完畢，其所涉刑責部分，則經本院以九十年度訴字
    第六０號判處有期徒刑十月、七月，並定應執行刑為有期徒
    刑一年三月確定；猶不知悔改，又於前開強制戒治執行完畢
    釋放後五年內之九十四年間，再因施用毒品案件，經本院以
    九十五年度訴緝字第四二０號判處有期徒刑一年確定；其後
    乙○○於九十五年間，另因持有毒品、竊盜、偽造文書等案
    件，經本院及臺灣彰化地方法院分別以九十六年度豐簡字第
    七二號、九十六年度易字第二四五一號、九十五年度易字第
    八五九號各判處有期徒刑三月、四月、三月，嗣因適逢減刑
    條例之施行，其前揭所犯施用毒品、持有毒品、竊盜及偽造
    文書等案件所處有期徒刑一年、三月、四月、三月均經本院
    以九十六年度聲減字第二三一一號裁定減刑二分之一，並定
    應執行刑為有期徒刑八月又十五日確定，其入監執行後，甫
    在九十六年七月十六日執行完畢出監；詎其仍不知悛悔戒絕
    ，明知毒品海洛因業經公告列為毒品危害防制條例之第一級
    毒品，不得非法持有、施用，因未戒除施用毒品海洛因之惡
    習，猶基於施用第一級毒品海洛因之行為決意，於九十八年
    十二月七日二十二時許，在其位於臺中縣后里鄉○○路三四
    二號四樓Ｄ室之租住處內，以將微量毒品海洛因混入礦泉水
    稀釋後，注入注射針筒內，再以注射針筒注射血管之方式，
    非法施用毒品海洛因一次。嗣乙○○於同年月八日中午十二
    時三十分許，為警持本院核發之搜索票，在其前揭租住處搜
    索查獲，且扣得其所購入主要供吸食所用之毒品海洛因十六
    包（毒品部分驗餘淨重合計3.13公克）、其所有供分裝毒品
    海洛因以便自行施用之電子磅秤一臺、分裝袋一批與供其施
    打毒品海洛因所用之注射針筒二支，暨其所有但與本件施用
    毒品無直接關連性之行動電話四支、現金新臺幣（下同）十
    六萬一千元。乙○○為警查獲時，且經員警徵得其同意後，
    採集尿液送請鑑驗，因嗎啡（毒品海洛因之代謝物）呈現陽
    性反應，始由警進而查悉上情。
二、案經臺中縣警察局豐原分局報請臺灣臺中地方法院檢察署檢
    察官偵查起訴。
    理    由
一、上開犯罪事實，業經被告乙○○於警詢、偵查及本院訊問時
    均坦認不諱，而被告為警查獲後所採取之尿液，經送請經送
    請詮昕科技股份有限公司檢驗結果，嗎啡（毒品海洛因之代
    謝物）係呈現陽性反應，有該公司出具之尿液檢驗報告一份
    附卷可稽（見毒偵字卷第14頁）。另被告為警查獲時所扣得
    之碎塊三包、粉末十三包，經鑑驗後確實皆含有毒品海洛因
    成分（毒品部分合計驗餘淨重3.13公克），亦有法務部調查
    局濫用藥物實驗室九十九年二月十日調科壹字第0992300314
    0號鑑定書一份附卷可參（見本院卷第21頁），且本件復有
    被告所有，供其分裝毒品海洛因以便自行施用之電子磅秤一
    臺、分裝袋一批，暨供其施打毒品海洛因所用之注射針筒二
    支扣案可資佐證，足見被告上開自白，確與客觀事實相符，
    堪予採認。另按九十二年七月九日新修正之毒品危害防制條
    例刪除二犯及三犯之規定，一改修法前繁雜之處遇程序，僅
    將施用毒品者簡化區分為初犯、再犯，並認施用毒品者係屬
    病患性犯人，以觀察、勒戒戒除其身癮，並以強制戒治去除
    其心癮。經觀察、勒戒或強制戒治執行完畢釋放後，若係五
    年後再犯該條例第十條施用毒品罪者，與同條例第二十條第
    一項、第二項關於「初犯」之處理方式相同，檢察官應先聲
    請法院裁定令被告入勒戒處所觀察、勒戒，並視有無繼續施
    用毒品傾向，決定應予釋放、為不起訴之處分，或應聲請法
    院裁定令入勒戒處所強制戒治；若係五年內「再犯」同條例
    第十條施用毒品罪者，依同條例第二十三條第二項規定，檢
    察官則應依法追訴。觀諸該條例第二十條第三項之修正理由
    ：「觀察、勒戒或強制戒治五年後再犯者，顯見前所實施之
    觀察、勒戒或強制戒治已足以遮斷其施用毒品之癮，為期自
    新及協助其戒除毒癮，對此五年後再犯者，爰明定仍適用初
    犯之規定，先經觀察、勒戒、強制戒治之程序。」及同條例
    第二十三條第二項之修正理由：「為配合簡化施用毒品犯之
    刑事處遇程序，並鑑於經觀察、勒戒或強制戒治執行完畢釋
    放後五年內再犯者，其再犯率甚高，原據以實施之觀察、勒
    戒及強制戒治既已無法收其實效，自應施以刑事處遇。」，
    顯然如施用毒品者係前經觀察、勒戒或強制戒治等治療程序
    執行完畢五年後，始再施用毒品之「初犯」，因前所執行之
    觀察、勒戒或強制戒治已足收戒除毒癮之效，自應重新執行
    觀察、勒戒或強制戒治等治療程序，並於治療程序執行完畢
    後，由檢察官為不起訴處分，毋庸對之追訴處罰；反之，在
    「再犯」之情形，因其先前所為治療程序顯未能收戒斷毒癮
    之效，且考量施用毒品者之再犯率偏高，乃簡化其刑事處遇
    程序，而逕予追訴處罰，不再施以治療程序。參酌上開立法
    理由，修正毒品危害防制條例就施用毒品者，祇於「初犯」
    及「五年後再犯」二種情形，有其追訴條件之限制，即須於
    初犯經觀察、勒戒或強制戒治釋放後，五年內均無施用毒品
    之行為，始能認其前所實施之觀察、勒戒或強制戒治已足遮
    斷毒癮，而得於五年後再犯時，再予適用初犯之規定，重行
    觀察、勒戒等程序。倘五年內已經再犯，被依法追訴處罰，
    縱其第三次（或第三次以上）施用毒品之時間在初犯釋放五
    年以後，即與「五年後再犯」之情形有別，且因已於「五年
    內再犯」，顯見其再犯率甚高，原實施觀察、勒戒或強制戒
    治，已無法收其實效，而無五年戒斷期之存在，自無再經觀
    察、勒戒及強制戒治之必要，應由檢察官逕行起訴，始符新
    法修正之本旨。查被告前於八十七年間，即曾因施用毒品案
    件，經臺灣高等法院高雄分院裁定送觀察、勒戒後，認有繼
    續施用毒品之傾向，再由該院續以裁定送強制戒治一年，嗣
    因執行成效良好，經該院裁定停止強制戒治，所餘戒治期間
    並付保護管束，且於八十七年十二月二十四日因停止戒治釋
    放出所，至八十八年八月四日始因保護管束期滿而強制戒治
    完畢，並由該院以八十七年度上訴字第一０三六號判處免刑
    確定；復於八十九年間，再因施用毒品案件，經本院裁定送
    強制戒治一年，嗣因執行成效良好，經本院裁定停止強制戒
    治，所餘戒治期間並付保護管束，且於九十年十一月一日因
    停止戒治釋放出所，至九十年十二月九日始因保護管束期滿
    而強制戒治完畢，其所涉刑責部分，則經本院以九十年度訴
    字第六０號判處有期徒刑十月、七月，並定應執行刑為有期
    徒刑一年三月確定；猶不知悔改，又於前開強制戒治執行完
    畢釋放後五年內之九十四年間，再因施用毒品案件，經本院
    以九十五年度訴緝字第四二０號判處有期徒刑一年確定，此
    有臺灣高等法院被告前案紀錄表附卷可考，被告於上開強制
    戒治執行完畢後，既曾於五年內再犯毒品危害防制條例第十
    條之罪，並經判刑確定，本次被告復行觸犯毒品危害防制條
    例第十條之罪，自非屬毒品危害防制條例第二十條第三項所
    定「五年後再犯」之情形，而應依法追訴處罰。綜此，本件
    事證已臻明確，被告施用毒品海洛因之犯行堪以認定。
二、按海洛因係屬毒品危害防制條例第二條第二項第一款所指之
    第一級毒品，核被告乙○○所為，係犯毒品危害防制條例第
    十條第一項之施用第一級毒品罪。被告施用前後持有第一級
    毒品之低度行為，應為其施用第一級毒品之高度行為所吸收
    ，不另論罪。另被告有上揭犯罪事實欄所述經有期徒刑宣告
    及執行完畢之情形，此有前開臺灣高等法院被告前案紀錄表
    可按，其於有期徒刑執行完畢後，五年以內故意再犯本件有
    期徒刑以上之罪，構成累犯，應依刑法第四十七條第一項規
    定予以加重其刑。爰審酌被告前已因施用毒品犯行經觀察勒
    戒、強制戒治及徒刑之執行，竟仍故態復萌，復行施用毒品
    不輟，無視於毒品對於自身健康之戕害及國家對於杜絕毒品
    犯罪之禁令；惟衡酌施用毒品係屬自戕行為，被告犯罪手段
    尚屬平和，亦未因此而危害他人，所生損害尚非鉅大，且被
    告犯後始終坦承犯行，尚見悔意之犯罪後態度，另施用毒品
    者均有相當程度之成癮性及心理依賴，其犯罪心態與一般刑
    事犯罪之本質並不相同，應側重適當之醫學治療及心理矯治
    為宜等一切情狀，量處如主文所示之刑。
三、至被告乙○○為警查獲時所扣得之碎塊三包、白色粉末十三
    包（含無法完全析離之包裝袋，毒品部分合計驗餘淨重3.13
    公克），經鑑驗後既皆含有毒品海洛因之成分，已如前述，
    咸應依毒品危害防制條例第十八條第一項前段之規定予以宣
    告沒收銷燬之。又扣案之電子磅秤一臺、分裝袋一批（於稀
    釋毒品海洛因後，以前揭磅秤秤得其每次施用所需之用量，
    再裝入分裝袋內）、注射針筒二支（供施打毒品海洛因所用
    ），均係被告所有且供其為本件施用毒品海洛因犯行所用之
    物，已據被告供明在卷（見本院卷第16頁反面），爰均依刑
    法第三十八條第一項第二款之規定，俱為沒收之諭知。至被
    告為警查獲時所併同扣得之行動電話四支、現金十六萬一千
    元，雖為被告所有，但因尚乏具體之事證證明與本件被告施
    用毒品海洛因之犯行有何直接之關連性，核既與刑法沒收之
    要件尚有未合，爰不併予宣告沒收，亦附此敘明。
據上論斷，應依刑事訴訟法第二百七十三條之一第一項、第二百
九十九條第一項前段，毒品危害防制條例第十條第一項、第十八
條第一項前段，刑法第十一條、第四十七條第一項、第三十八條
第一項第二款，判決如主文。
本案經檢察官甲○○到庭執行職務。
中    華    民    國    99    年    3     月    11    日
                  刑事第三庭  法  官  陳思成
以上正本證明與原本無異。
如不服本判決應於收受判決後10日內向本院提出上訴書狀，並應
敘述具體理由；其未敘述上訴理由者，應於上訴期間屆滿後20日
內向本院補提理由書（均須按他造當事人之人數附繕本）「切勿
逕送上級法院」。
                              書記官  吳詩琳
中    華    民    國    99    年    3     月    11    日
附錄論罪科刑法條
毒品危害防制條例第十條第一項
施用第一級毒品者，處六月以上五年以下有期徒刑。

司法院資訊處製作；財團法人民間司法改革基金會備份。
